臺灣新竹地方法院民事判決　　　　　　　 96年度訴字第224號
原　　　告　吳伶俐
訴訟代理人　路春鴻　律師
訴訟代理人　陳詩文 律師
複　代　理　黃昌仁
被　　　告　甲○○
上列當事人間請求排除侵害事件，本院於民國96年5月21日言詞
辯論終結，判決如下：
    主  文
被告應將坐落新竹縣竹北市○○段第一三九六─一地號土地上即
門牌新竹縣竹北市○○街二五一號建物屋頂如附圖所示Ａ區、面
積０點七三平方公尺與Ｃ區、面積０點０四平方公尺之Ｌ型浪板
及Ｂ區、面積０點七三平方公尺與Ｄ區、面積０點０四平方公尺
之防水膠排除，並回復原狀。
訴訟費用由被告負擔。
本判決於原告以新臺幣壹拾柒萬貳仟元為被告供擔保後得假執行
。
    事  實
甲、原告方面：
壹、聲明：
一、先位聲明：
    （一）被告應將坐落新竹縣竹北市○○段（下稱同段）1396
          -1地號土地上即門牌新竹縣竹北市○○街251號建物
          （下稱系爭房屋）屋頂如附圖所示A區面積0.73平方
          公尺之L型浪板排除、B區面積0.73平方公尺之防水膠
          排除、C區面積0.04平方公尺之L型浪板排除及D區面
          積0.04平方公尺之防水膠排除，並回復原狀。
    （二）前項請求，原告願供擔保，請准宣告假執行。
    （三）訴訟費用由被告負擔。
二、備位聲明：
    （一）被告不為回復原狀時，應支付原告新臺幣（下同）51
          5,000元之必要費用，以代回復原狀。
    （二）前項請求，原告願供擔保，請准宣告假執行。
    （三）訴訟費用由被告負擔。
貳、陳述：
一、程序部分：
    按訴之變更或追加，非經他造同意，不得為之，但請求之基
    礎事實同一者，擴張或減縮應受判決事項之聲明者，不在此
    限，民事訴訟法第255條第1項第2、3款分別定有明文。所謂
    請求之基礎事實同一，係指變更或追加之訴與原訴之主要爭
    點有共同性，各請求利益之主張在社會生活上可認為同一或
    關聯，而就原請求之訴訟及證據資料，於審理繼續進行在相
    當程度範圍內具有同一性或一體性，得期待於後請求之審理
    予以利用，俾先後兩請求在同一程序得加以解決，避免重複
    審理，進而為統一解決紛爭者自屬之（最高法院91年度台抗
    字第552號裁定參照）。查原告原訴之聲明為如前開先位聲
    明（一）所示，惟被告若不為或不願回復原狀時，原告非不
    得請求被告支付回復原狀之必要費用（民法第213條第3項參
    照），而此項請求與本件請求之事實，其基礎事實核為同一
    ，故原告爰再追加如前開備位聲明（一）之請求。
二、實體部分：
    （一）爰坐落同段1396-1地號土地上之系爭房屋為原告所有
          ，該屋之外表原本甚為莊嚴美觀，詎料，被告竟因渠
          所有坐落新竹縣竹北市○○街249號建物之牆面滲水
          ，於自行僱工進行防漏補強工程時，未注意系爭房屋
          之外觀，擅自在系爭房屋屋頂之文化瓦上鋪上L型浪
          板，並塗上白色之防水膠，甚為醜陋不堪，嚴重影響
          系爭房屋與社區房子外觀之一致性，並破壞整體房屋
          之價值，迭經原告多次口頭協調請求排除此等侵害，
          被告皆相應不理，致使原告對系爭房屋之所有權無端
          受損。查被告無任何正當合法權源，逕自對原告所有
          之系爭房屋為前開侵害行為，已造成原告權益之損害
          ，準此，爰依民法第767條及第184條第1項之規定，
          為如先位聲明（一）之請求。
    （二）又民法第213條第1項及第3項之規定，負損害賠償責
          任者，除法律另有規定或契約另有訂定外，固應以回
          復他方損害發生前之原狀；惟債權人得請求支付回復
          原狀所必要之費用，以代回復原狀。查被告對原告所
          有系爭房屋為不法侵害行為，已如前述，而本件自起
          訴以來訴訟程序進行迄今，均未見被告出庭陳述意見
          ，在在足徵被告態度之強硬無理，根本不願出面與原
          告解決上述紛爭，是原告恐將來聲請強制執行之際，
          被告仍不願就上述侵害排除、回復原狀，原告無奈乃
          委請東億建材有限公司估價本件回復原狀所需之費用
          ，茲因被告所有249號建物之牆面滲水，原告為防止
          被告所有建物牆面之滲水影響到原告之系爭房屋，則
          上開請求回復原狀之費用包含舊瓦拆除、屋瓦覆蓋、
          不足部分更新、泛水板、鷹架搭建、防水工程及掛瓦
          條更新等項目，總計約需515,000元，原告並據以為
          如備位聲明（一）之請求。
、證據：提出土地及建物登記謄本3件、相片3楨、報價單2件
為證。
乙、被告方面：
    被告未於言詞辯論期日到場，亦未提出準備書狀作何聲明或
    陳述。
    理  由
壹、程序方面：
一、按訴之預備合併即原告預慮其提起之先位之訴無理由，同時
    提起不能併存之他訴（預備之訴），若先位之訴無理由時，
    請求就預備之訴審判，此種訴之合併，以原告所主張之數項
    法律關係不能併存為其要件（最高法院64年台上字第82號判
    例參照）。本件原告於起訴時原係為如上開先位聲明所示之
    請求，嗣於訴訟進行中，方以訴之追加方式，追加如上開備
    位聲明所示之請求，查原告雖將其聲明分為先位聲明及備位
    聲明，然原告之所以追加備位聲明，依其自陳係恐先位聲明
    獲勝訴判決確定後將來欲聲請強制執行時，被告仍不願排除
    侵害、回復原狀而為之，顯然非以先位聲明無理由為停止條
    件，而請求就備位聲明為審判，且其所主張先位聲明與備位
    聲明非不得併存，顯不符合上開提起預備合併之訴之要件，
    是原告於本件所追加之備位聲明非預備合併之訴之預備聲明
    已甚明。又訴之聲明，除預備聲明外，不得附以條件（最高
    法院76年台上字第1730號判決要旨參照）。查原告於本件所
    追加之備位聲明非預備聲明，已如前述，而其所為被告應給
    付其515,000元之備位聲明，顯然是以被告不為回復原狀為
    條件，則該追加之備位聲明之附有條件，除將有害於訴訟之
    安定，更與訴訟程序係在求得確定結果之本質相違背，揆之
    上開最高法院判決要旨，已有未合。準此，原告於本件所為
    訴之追加即備位聲明之追加，自不能准許，合先敘明。
二、本件被告經合法通知，未於言詞辯論期日到場，核無民事訴
    訟法第386條各款所列情形，爰依原告聲請，由其一造辯論
    而為判決。
貳、得心證之理由：
一、原告主張系爭房屋及坐落土地為其所有，業據提出土地及建
    物登記謄本為證。原告又謂系爭房屋屋頂上之文化瓦遭被告
    以在如附圖所示A區、面積0.73平方公尺與C區、面積0.04平
    方公尺之範圍內鋪上L型浪板及在附圖所示B區、面積0.73平
    方公尺與D區、面積0.04平方公尺之範圍內塗上白色防水膠
    之方式加以侵害，亦據原告提出相片三楨為證，且經本院囑
    請新竹縣竹北地政事務所協同到場勘測無誤，有勘驗筆錄及
    土地複丈成果圖在卷可憑，而被告對於原告上開主張，並未
    到庭或以書狀為任何辯駁，則原告上開所陳堪信為真。
二、按所有人對於妨害其所有權者，得請求除去之，民法第767
　　條中段定有明文。查本件被告以鋪上L型浪板及塗上防水膠
　　之方式對於原告所有系爭房屋屋頂為侵害，既如前述，則被
　　告對於原告就系爭房屋所有權之行使顯已造成妨害，此外，
　　本院復查無原告有何需容忍被告為上開妨害行為之義務，從
　　而，原告本於所有權人之地位，依前開法條規定，訴請被告
　　排除系爭房屋屋頂上之L型浪板及防水膠，並回復原狀，洵
　　屬正當，應予准許。
三、原告陳明願供擔保請准宣告假執行，經核無不合，爰酌定相
    當之擔保金額宣告之。
據上論結，本件原告之訴為有理由，依民事訴訟法第385條第1項
前段、第78條、第390條第2項，判決如主文。
中　　華　　民　　國　　96　　年　　6 　　月　　4 　　日
                  民事第二庭    法　官　盧玉潤
以上正本，係照原本作成。
如對本判決上訴，須於判決送達後20日內向本院提出上訴狀。
                                書記官　陳德榮
中　　華　　民　　國　　96　　年　　6 　　月　　  　　日
